【裁判字號】    98,上訴,58
【裁判日期】    980519
【裁判案由】    違反槍砲彈藥刀械管制條例
【裁判全文】
臺灣高等法院臺南分院刑事判決          98年度上訴字第58號
上  訴  人  臺灣臺南地方法院檢察署檢察官
被      告  甲○○
選任辯護人  黃正彥律師
            黃雅萍律師
上列上訴人因被告違反槍砲彈藥刀械管制條例案件，不服臺灣臺
南地方法院97年度訴字第1787號中華民國97年11月26日第一審判
決（起訴案號：臺灣臺南地方法院檢察署97年度營偵字第1485號
），提起上訴，本院判決如下：
    主    文
原判決撤銷。
甲○○共同未經許可，持有空氣槍，處有期徒刑貳年，併科罰金
新臺幣伍萬元，罰金如易服勞役，以新臺幣壹仟元折算壹日。緩
刑伍年；並應於判決確定後個月內依執行檢察官之命令向指定
之公益團體、地方自治團體或社區提供貳佰肆拾小時之義務勞務
，並於緩刑期間付保護管束。扣案之空氣槍壹支（槍枝管制編號
壹壹零貳零肆伍零貳號）及瓦斯鋼瓶壹罐、小鋼珠貳罐、槍枝
攜行袋壹個均沒收。
    事    實
一、甲○○明知空氣槍係屬槍砲彈藥刀械管制條例第4條第1項第
    1款規定明文查禁之槍枝，依同條例第5條規定，非經中央主
    管機關許可，不得持有。竟於民國97年8月18日16時許至同
    年月19日凌晨1時30分許，夥同江祐全（民國65年11月22日
    生，另案偵查），共同基於未經許可持有具殺傷力之空氣長
    槍之犯意聯絡，搭乘江祐全所駕駛之車牌號碼8595-SU號自
    用小客車，車上並置有具有殺傷力之空氣槍（槍枝管制編號
    ：0000000000號）1支、及江祐全所有之瓦斯鋼瓶、小鋼珠
    及槍枝攜行袋，一同前往臺南縣新營市土庫里急水溪堤岸欲
    射擊鳥類，而共同持有空氣槍。惟未發現鳥類而返回甲○○
    之住處，上開空氣槍等物則仍在該車右前座，迄於翌日（19
    日）凌晨1時30分許，甲○○再度搭乘江祐全所駕駛之上開
    車輛外出，於同日凌晨1時45分許，途經臺南縣新營市土庫
    71 之29號前，為警攔檢，並在該車右前座，扣得上開空氣
    槍一支（槍枝管制編號：0000000000號）、及江祐全所有供
    犯本件非法持有空氣槍罪使用之瓦斯鋼瓶1罐、小鋼珠2罐（
    均係直徑6mm、重0.88g之鋼珠）及槍枝攜行袋1個，始查知
    上情。
二、案經臺南縣警察局新營分局報告臺灣臺南地方法院檢察署檢
    察官偵查起訴。
    理  由
壹、證據能力方面：
一、按被告以外之人於偵查中向檢察官所為陳述，除顯有不可信
    之情況者外，得為證據，刑事訴訟法第159條之1第2項定有
    明文。又偵查中對被告以外之人所為之偵查筆錄，性質上屬
    傳聞證據，惟刑事訴訟法規定檢察官代表國家偵查犯罪、實
    施公訴，依法其有訊問被告、證人及鑑定人之權，證人、鑑
    定人並須具結，而實務運作時，檢察官偵查中向被告以外之
    人所取得之陳述，原則上均能遵守法律規定，不致違法取供
    ，其可信度極高，職是，被告以外之人前於偵查中已具結而
    為證述，除反對該項供述得具有證據能力之一方，已釋明「
    顯有不可信之情況」之理由外，不宜遽指該證人於偵查中之
    陳述不具證據能力。經查，證人江祐全於偵訊中之證詞，係
    經檢察官以證人身分令其具結後所為之證述，且被告及其辯
    護人於本院審理中亦捨棄對證人進行交互詰問程序（本院卷
    第27頁），是其偵訊中之證詞自有證據能力，得作為本件之
    證據，被告辯護人所辯「證人江祐全於偵查中之供述無證據
    能力」云云，尚無足採。
二、次按被告以外之人，於審判外之陳述，雖不符刑事訴訟法第
    一百五十九條之一至之四規定，而經當事人於審判程序同意
    作為證據，法院審酌該言詞陳述或書面陳述作成時情況，認
    為適當者，亦得為證據，刑事訴訟法第159條之5第一項定有
    明文。查本件判決所援引之書面證據被告以外之人於審判外
    陳述，業據檢察官及被告暨辯護人於本院審判程序時，均同
    意有證據能力（詳本院卷第27頁）。本院審酌各該書面證據
    作成情況，均無證據顯示，係出於非任意性供述或有違法取
    得之情形，與本案待證事項間復有相當關聯性，以之作為證
    據為適當，揆諸前述，各該書面證據，均有證據能力，合先
    說明。
貳、認定事實所憑之證據及其依據
一、訊據被告固坦承未經許可持有空氣槍1枝之犯行，惟否認有
    何共同持有空氣長槍之犯行，辯稱：扣案之空氣槍為伊所有
    云云。經查：
  (1)就被告與江祐全於民國97年8月18日16時許至同年月19日凌
    晨1時30分許，搭乘江祐全所駕駛之車牌號碼8595-SU號自用
    小客車，車上並置有扣案之具有殺傷力之空氣槍、瓦斯鋼瓶
    、小鋼珠及槍枝攜行袋，一同前往臺南縣新營市土庫里急水
    溪堤岸欲射擊鳥類，而共同持有空氣槍。惟未發現鳥類而返
    回甲○○之住處，上開空氣槍等物則仍在該車右前座，迄於
    翌日（19日）凌晨1時30分許，甲○○再度搭乘江祐全所駕
    駛之上開車輛外出，於同日凌晨1時45分許，途經臺南縣新
    營市土庫71之29號前，為警攔檢，並在該車右前座，扣得上
    開空氣槍一支等物之事實，業據被告於警詢、偵查、原審及
    本院審理時均坦認不諱，核與證人江祐全證述之情節相符，
    此部分之事實堪信為實在。
  (2)被告另辯稱扣案之空氣槍為伊所有一節，經查：被告在臺灣
    臺南地方法院檢察署另案97年度他字第2147號偵查中另證稱
    ：「於97年8月19日，在臺南縣新營市土庫71之29號前，為
    警攔檢所扣得之空氣槍1支、瓦斯鋼瓶1罐、小鋼珠2罐等物
    均為另案被告江祐全所有，伊是幫江祐全頂替。」、「因為
    江祐全已經有10幾年之刑期，我又沒有前科，我以為空氣槍
    的刑期不會很重，就幫江祐全頂替下來。」、「江祐全請我
    頂替，沒有給我好處，只有說要幫我繳納罰金，如果被關的
    話，會幫我出我要負責請外勞照顧我媽媽的錢。」等語（見
    該署97年度他字第2147號案件於97年12月11日訊問筆錄，附
    於本院卷第65、66頁），對於頂替持有空氣槍犯行之動機已
    供述明確，且江祐全於該案中亦坦承：「那枝槍是我的。」
    「（甲○○是否有使用過那把槍？）有，17日那天我還有和
    甲○○在他們家後面打斑鳩，甲○○有拿那把槍開槍，但是
    沒有打到，當天只有我和甲○○打，17日那天，我約他要去
    打斑鳩，但是沒有打到，槍就放在車上，之後就被警察查獲
    。」等情（見同日之訊問筆錄，附於本院卷第68頁），互核
    相符，此外尚有江祐全使用之電話號碼為0000000000之通訊
    監察譯文、及通訊監察書附卷可參（本院卷第37、87、88頁
    ），從而扣案之空氣槍應屬江祐全所有一節，堪予認定，被
    告辯稱扣案之空氣槍為伊所有云云，顯無足採。雖江祐全於
    本案警詢中另證稱扣案之空氣槍為被告所有等語，顯係附和
    被告之詞，不足採信。
二、此外並有上開空氣槍一支（槍枝管制編號：0000000000號）
    、瓦斯鋼瓶一罐、小鋼珠二罐及槍枝攜行袋一個扣案可資佐
    證；且該扣案之空氣槍，經送內政部警政署刑事警察局鑑驗
    結果，認係氣體動力式槍枝，以外接高壓鋼瓶內氣體為發射
    動力，經以金屬彈丸測試三次，其中彈丸（直徑6.0mm、重
    量0.88g）最大發射速度為182公尺／秒，計算其動能為14焦
    耳，換算其單位面積動能為49焦耳／平方公分，而依日本科
    學警察之研究結果，彈丸單位面積動能達每平方公分20焦耳
    ，則足以穿入人體皮肉層，從而，該扣案之空氣槍可認具殺
    傷力，有該局97年9月1日刑鑑字第0970124400號槍彈鑑定書
    乙份附卷可參（偵卷第8至11頁）。
三、
  1.按所謂持有，係指在實力支配管領之下而言，最高法院79年
    度臺上字第2779號判決意旨可佐。次按原判決雖僅認定某甲
    、某乙分持某丙攜來之手槍同往行劫，但某丁、某戊為本案
    共犯，對於盜夥之執持槍械，既屬相互利用，自亦應負持有
    軍用槍砲之共同罪責，最高法院26年滬上字第107號判例意
    旨可資參照。
  2.本件被告與江祐全於97年8月18日16時許至同年月19日凌晨1
    時30分許，搭乘江祐全所駕駛之車牌號碼8595-SU號自用小
    客車，車上並置有扣案之具有殺傷力之空氣槍、瓦斯鋼瓶、
    小鋼珠及槍枝攜行袋，一同前往臺南縣新營市土庫里急水溪
    堤岸欲射擊鳥類等情，業據被告與江祐全2人坦認無訛，已
    如前述，被告亦供稱伊陪同前往，如江祐全持空氣槍射擊小
    鳥時，在旁撿拾打來的小鳥，…在路上，江祐全看到小狗，
    槍本來放在後座，他叫我幫他拿到前座，他要打小狗，我才
    將槍拿到前座，亦據被告甲○○於另案偵查時自承在卷（本
    院卷第65頁反面）。是其執持上開空氣槍，乃屬共犯之相互
    利用、行為分擔，非僅止於幫助而已，揆諸前開最高法院判
    例意旨，自應負共同持有空氣槍之共同罪責。
三、綜上所述，本件事證明確，被告犯行堪以認定，應依法論科
    。
參、論罪科刑之理由
一、核被告所為，係犯槍砲彈藥刀械管制條例第八條第四項之未
    經許可持有空氣槍罪。又如前述，扣案空氣槍既由江祐全駕
    車與被告一同前往臺南縣新營市土庫里急水溪堤岸欲射擊鳥
    類，而於車上放置有扣案之具有殺傷力之空氣槍、瓦斯鋼瓶
    、小鋼珠及槍枝攜行袋，從而被告與江祐全間就持有空氣槍
    行為有犯意聯絡、行為分擔，為共同正犯。
二、被告所犯之未經許可持有空氣槍罪之法定刑，其中有期徒刑
    部份為三年以上十年以下有期徒刑，而被告共同持有該空氣
    槍，係為打鳥類所用，並未持之從事任何不法行為，且該空
    氣槍又係以裝填鋼珠為其射出物，對於他人生命、身體之威
    脅程度，實遠低於以裝填火藥且具金屬彈頭之子彈作為發射
    物之槍枝，倘繩以相同之刑，乃情輕法重，況被告對其所為
    之未經許可持有空氣槍之犯行亦自始即坦承不諱，深具悔意
    ，是以本院認若科以法定最低之刑即三年以上有期徒刑猶嫌
    過重，其犯罪之情狀，顯堪憫恕，爰依刑法第59條之規定，
    酌量減輕其刑。
肆、撤銷改判之理由
一、原審以被告罪證明確，因予論罪科刑，固非無見。惟查，本
    件被告係與江祐全共同持有具殺傷力之空氣槍，原審僅論以
    被告單獨持有，尚有未合。
二、檢察官以本件被告係與江祐全共同持有具殺傷力之空氣槍為
    由提起上訴，為有理由，自應由本院將原判決予以撤銷改判
    。爰審酌被告為打松鼠之目的而持有具殺傷力之空氣槍之犯
    罪動機、目的、手段，雖未用於從事其他犯罪，惟仍對社會
    治安構成潛在危險，並其犯罪後坦承犯行等一切情狀，量處
    如主文第二項所示之刑，並就罰金部分並諭知如易服勞役之
    折算標準，以資懲儆。
三、被告前未曾因故意犯罪受有期徒刑以上刑之宣告，此有臺灣
    高等法院被告前案紀錄表一件在卷可查，其因一時失慮，為
    打鳥類之目的而持有具殺傷力之空氣槍，致罹刑典，然其於
    持有槍枝期間，並未用以從事其他犯罪，為警查獲後已坦承
    犯行，並深具悔意，經此起訴、審判及刑之宣告之教訓後，
    當知所警惕，信無再犯之虞，本院認所宣告之刑以暫不執行
    為適當，爰就被告諭知緩刑如主文所示之期間，以啟自新。
    又被告之上開犯行，雖經本院諭知緩刑，為兼顧社會公益之
    平衡，確有以其勞力回饋社會之必要，本院爰依刑法第74條
    第2項第5款之規定命被告於判決確定後個月內依執行檢察
    官之命令向指定之公益團體、地方自治團體或社區提供二佰
    四十小時之義務勞務，以此具體行動回饋社會。本院並期被
    告能確實記取教訓，珍惜此次自新之機會，勿再罹法典。被
    告所犯本件犯行，為輔導、監督其確實改過向善，依刑法第
    93條第1項第2款規定，應於緩刑期內付保護管束。
四、扣案之空氣槍（槍枝管制編號0000000000號）一支，係屬違
    禁物，應依刑法第38條第1項第1款之規定宣告沒收；另扣案
    之瓦斯鋼瓶一罐、小鋼珠二罐一個、槍枝攜行袋一個，為被
    告所有供上開空氣手槍配備使用，而為本件犯罪所用之物，
    業據被告供明在卷，爰依刑法第38條第1項第2款規定沒收之
    。
伍、論罪法條
一、刑事訴訟法第369條第1項前段、第364條、第299條第1項前
    段。
二、槍砲彈藥刀械管制條例第八條第四項，
三、刑法第11條前段、第28條、第59條、第42條第3項前段、第
    74條第1項第1款、第2項第5款、第93條第1項第2款、第38條
    第1項第1、2款，判決如主文。
本案經檢察官羅清溪到庭執行職務。
中    華    民    國    98    年    5     月    19    日
                  刑事第四庭    審判長法  官  吳志誠
                                      法  官  高明發
                                      法  官  羅心芳
以上正本證明與原本無異。
如不服本判決應於收受送達後10日內向本院提出上訴書狀，其未
敘述上訴理由者，並得於提起上訴後10日內向本院補提理由書（
均須按他造當事人之人數附繕本）「切勿逕送上級法院」。
                                      書記官  蔡振豐
中    華    民    國    98    年    5     月    20    日
附錄本件論罪科刑法條全文：
槍砲彈藥刀械管制條例第8條
未經許可，製造、販賣或運輸鋼筆槍、瓦斯槍、麻醉槍、獵槍、
空氣槍或第4條第1項第1款所定其他可發射金屬或子彈具有殺傷
力之各式槍砲者，處無期徒刑或5年以上有期徒刑，併科新臺幣1
千萬元以下罰金。
未經許可，轉讓、出租或出借前項所列槍枝者，處5年以上有期
徒刑，併科新臺幣1千萬元以下罰金。
意圖供自己或他人犯罪之用，而犯前二項之罪者，處無期徒刑或
7年以上有期徒刑，併科新臺幣1千萬元以下罰金。
未經許可，持有、寄藏或意圖販賣而陳列第1項所列槍枝者，處3
年以上10年以下有期徒刑，併科新臺幣700萬元以下罰金。
第1項至第3項之未遂犯罰之。


司法院資訊處製作；財團法人民間司法改革基金會備份。
